【裁判字號】    95,上易,157
【裁判日期】    950426
【裁判案由】    竊盜
【裁判全文】
臺灣高等法院臺南分院刑事判決
上  訴  人
即  被  告  甲○○
上列上訴人即被告因竊盜案件，不服臺灣嘉義地方法院94年度易
字第191號中華民國95年1月19日第一審判決（起訴案號：臺灣嘉
義地方法院檢察署94年度偵字第2964號），提起上訴，本院判決
如下：
    主      文
上訴駁回。
    事      實
一、甲○○曾因贓物案件，經臺灣嘉義地方法院於民國 (下同)
    八十九年二月二十一日以八十八年度訴字第五二一號判處有
    期徒刑三月確定，復因違反毒品危害防制條例案件，經臺灣
    嘉義地方法院於八十八年十月三十日以八十八年度嘉簡字第
    八五六號判處有期徒刑三月確定，前開二案件，經臺灣嘉義
    地方法院檢察署檢察官聲請定應執行刑，臺灣嘉義地方法院
    以八十九年度聲字第一八四號裁定其應執行刑為有期徒刑五
    月確定，嗣甲○○另違反毒品危害防制條例案件，經臺灣嘉
    義地方法院於九十年五月二十五日以八十九年度易字第一一
    四九號判處有期徒刑六月確定，並接續於前開定應執行刑之
    案件之後執行，嗣於九十一年三月三十一日縮刑期滿執行完
    畢。
二、甲○○與張志勇 (按本案甲○○部分業經臺灣嘉義地方法院
    94年度易字第191號判處有期徒刑一年二月，因未上訴而確
    定）基於共同竊盜犯意之聯絡，於九十四年五月十五日下午
    三時許，由甲○○駕駛引擎號碼EK00-000000號自用小貨車
    ，載張志勇至嘉義縣竹崎鄉復金村十四鄰九號旁檳榔園處，
    再由張志勇持其所有且客觀上足認為兇器之檳榔刀、伸縮刀
    桿各一支，竊取丙○○與乙○○所有之檳榔約二千顆及丙○○之弟所有之檳榔約四千顆，於當日下午四時許，在搬運前
    開二千顆檳榔時，遭丙○○與乙○○發覺後，兩人向丙○○
    與乙○○表示願改進，丙○○與乙○○遂不予追究，惟甲○○、張志勇再於當日晚間七時許，至相同處所，搬運當日已
    割取尚未搬運之另外四千顆檳榔時，為劉寧築發覺報警當場
    查獲，並扣得張志勇所有供本件共同犯罪所用之檳榔刀及伸
    縮刀桿各一支。
三、案經嘉義縣警察局竹崎分局報請臺灣嘉義地方法院檢察署檢
    察官偵查起訴及移送併案審理。
    理      由
壹、有罪部分：
一、按被告以外之人於審判外之陳述，雖不符刑事訴訟法第一百
    五十九條之一至一百五十九條之四之規定，而經當事人於審
    判程序同意作為證據，法院審酌該言詞陳述或書面陳述作成
    時之情況，認為適當者，亦得為證據。當事人、代理人或辯
    護人於法院調查證據時，知有第一百五十九條第一項不得為
    證據之情形，而未於言詞辯論終結前聲明異議者，視為有前
    項之同意，刑事訴訟法第一百五十九條之五定有明文。本件
    被告甲○○對於證人在警詢所陳述之筆錄，已表示不爭執（
    見原審卷第三十一頁及第一一五頁），且原審審酌證人在警
    詢時，以言詞陳述所製作之前開筆錄之情況，並無違法且適
    當，自得採為證據，而有證據能力，先予明。
二、上訴人即被告於本院最後審理期日經合法傳喚，無正當理由
    不到庭，惟據被告甲○○對於上揭犯行於原審及本院準備程
    序中矢口否認，辯稱：伊沒有偷檳榔，是張志勇車子無法發
    動，拜託伊去現場修車，伊不曉得張志勇去偷割檳榔，後來
    伊就將車子牽到山下修理，修好後七點多再去，張志勇說那
    麼晚了，叫伊幫他把檳榔搬上車云云。然查：被告若真不知
    另一被告張志勇偷割檳榔之事，然其於九十四年五月十五日
    下午四時許，在現場搬運檳榔時，經被害人丙○○、乙○○
    查獲後，應知被告張志勇係在偷割檳榔，其本應離開，然被
    告於當日晚上七時許，仍再度在現場搬運當日下午所割取尚
    未被查獲之檳榔。且據被害人乙○○在警詢時陳稱：被告當
    日第一次被查獲時，其與另一被告張志勇拜託被害人等不要
    報警，並說以後不會再犯，故被害人即原諒被告二人等情（
    見嘉義縣警察局竹崎分局警卷第十六頁）；又據證人丙○○
    於94年8月11日原審交互詰問時證稱如下：
    檢察官問：你之前去檢察官那邊作證，你與乙○○二人說，
              當時甲○○及張志勇兩人都有承認竊取你們的檳
              榔？
    證人  答：有。他們的車子發不動，我還幫忙他們處理，何
              鴻裕就說叫我原諒他們，不要追究，張志勇當時
              沒有在場，張志勇是我在幫忙處理車子的時候就
              已經騎摩托車走了。
    檢察官問：你們第一次發現是大約有兩千顆檳榔，後來檳榔
              如何處理？
    證人  答：他們沒有拿走，我們就自己載回去處理。
    檢察官問：同一天晚上七點那次檳榔被偷情形？
    證人  答：我回家去吃飯，我們同村的人發現被告二人背著
              檳榔，我叔叔劉寧築通知我，我自己就去現場，
              去到現場看到，我同村的人不讓被告二人把車子
              開走，我看到檳榔是放在車子上面。
    檢察官問：第二次你發現，被告二人有何反應？
    證人  答：第二次我很生氣，張志勇告訴我叔叔說是我叫他
              去割的，我就問被告二人我沒有叫他們去割，下
              午四點已經發生一次，我沒有追究，我又沒有叫
              你們來割，你們還跟我叔叔說是我叫你們來割的
              ，張志勇就叫我幫個忙，不要追究。
    如依上開證人丙○○之證述以觀，顯見被告甲○○與判決確
    定之共犯張志勇確有共同竊取檳榔之犯意之聯絡及行為之分
    擔，此外，復有扣押物品目錄表、被害報告一紙、贓物認領
    保管單二紙、遭竊物品及現場照片六幀在卷可按，可見被告
    甲○○並非不知情，而係與張志勇有事先謀議及分工負責搬
    運檳榔。被告甲○○上開所辯，應不足採信。本件事證明確
    ，被告甲○○犯行洵堪認定，應依法論科。
三、按刑法第三百二十一條第一項第三款攜帶兇器竊盜，係以行
    為人攜帶兇器竊盜為加重條件，此所謂兇器，其種類並無限
    制，凡客觀上足對人之生命、身體、安全構成威脅，具有危
    險性之兇器均屬之，且只須行竊時攜帶此種具有危險性之兇
    器為已足，並不以攜帶之初有行兇之意圖為必要，最高法院
    七十九年度臺上字第五二五三號判例意旨可資參照。查被告
    等行竊所用之檳榔刀、伸縮刀桿及破壞剪，在客觀上均足以
    殺傷人生命、身體，顯為具有危險性之兇器。核被告甲○○
    所為，係犯刑法第三百二十一條第一項第三款攜帶兇器竊盜
    罪。被告甲○○與張志勇間於事實欄所載此部分有犯意聯絡
    及行為分擔，為共同正犯，又被告甲○○曾因贓物案件，經
    臺灣嘉義地方法院於八十九年二月二十一日以八十八年度訴
    字第五二一號判處有期徒刑三月確定，復違反毒品危害防制
    條例案件，經臺灣嘉義地方法院於八十八年十月三十日以八
    十八年度嘉簡字第八五六號判處有期徒刑三月確定，前開二
    案件，經臺灣嘉義地方法院檢察署檢察官聲請定應執行刑，
    臺灣嘉義地方法院以八十九年度聲字第一八四號裁定其應執
    行刑為有期徒刑五月確定，嗣甲○○另違反毒品危害防制條
    例案件，經臺灣嘉義地方法院於九十年五月二十五日以八十
    九年度易字第一一四九號判處有期徒刑六月確定，並接續於
    前開定應執行刑之案件之後執行，嗣於九十一年三月三十一
    日縮刑期滿執行完畢，有卷附臺灣高等法院被告前案紀綠表
    可按，其受有期徒刑之執行完畢，五年內再犯有期徒刑以上
    之罪，為累犯，應依刑法第四十七條規定加重其刑。
四、原審對被告甲○○部分適用刑法第三百二十一條第一項第三
    款、第四十七條、第三十八條第一項第二款之規定，並參酌
    被告甲○○係國中畢業之智識程度，不思正途，為圖私利而
    竊取他人財物、其之行為手段、犯罪所生之危害，竊盜之次
    數及犯罪後態度等一切情狀，量處有期徒刑八月，以資懲儆
    ，另以扣案之檳榔刀及伸縮刀桿各一支，為共犯張志勇所有
    ，且供本件共同犯罪所有用之物，業據共同被告張志勇於原
    審供承在卷，爰依刑法第三十八條第一項第二款規定宣告沒
    收等情。本院經核其認事用法，均無不當，量刑亦稱妥適。
    被告甲○○上訴意旨，猶執前詞，否認犯罪，為無理由，應
    予駁回。
貳、不另為無罪諭知部分：
一、公訴意旨另以：被告甲○○與張志勇共同基於意圖為自己不
    法所有之犯意聯絡，於九十四年五月十五日晚間復至同日下
    午四時被查獲之現場即嘉義縣竹崎鄉復金村十四鄰九號旁之
    檳榔園處再度持檳榔刀及伸縮刀桿竊取丙○○之弟所有之檳
    榔約四千顆，因認被告甲○○與張志勇就此部分另涉刑法第
    三百二十一條第一項第三款加攜帶兇器竊盜罪嫌。
二、按犯罪事實應依證據認定之，無證據不得認定其犯罪事實；
    不能證明被告犯罪者，應諭知無罪之判決，刑事訴訟法第一
    百五十四條第二項、第三百零一條第一項分別定有明文。再
    按認定不利於被告之事實，須依積極證據，苟積極證據不足
    為不利於被告事實之認定時，即應為有利於被告之認定，更
    不必有何有利之證據，故被告所持之辯解縱屬不能成立，仍
    非有積極證據足以證明其犯罪行為，不能遽為有罪之認定；
    認定犯罪事實所憑之證據，雖不以直接證據為限，間接證據
    亦包括在內，然而無論直接或間接證據，其為訴訟上之證明
    ，須於通常一般之人均不致有所懷疑，而得確信為真實之程
    度者，始得據為有罪之認定，倘其證明尚未達於此一程度，
    而有合理性懷疑存在時，即不得遽為被告犯罪之認定（最高
    法院三十年上字第八一六號、第一八三一號、七十六年台上
    字第四九八六號判例意旨參照），故刑事訴訟之被告基於刑
    事訴訟法第一百五十四條所揭證據裁判主義之精神，對於不
    利於己之事證，若已提出合乎生活經驗上之質疑，除非另有
    足可補強起訴事實之積極證據，否則，法院即應本於罪疑唯
    輕之法則，而為有利被告之認定。
三、訊據被告甲○○對於上述犯行均堅決否認，並辯稱：係當日
    下午即割取下來，尚未搬走之檳榔，並非新割取的云云。經
    查：被告等於當日下午四時許，遭查獲後，即離開現場，雖
    至晚上七時許，又再度被查獲，然依時間推算，此次被查獲
    之檳榔約有四千顆，割取時需要相當之時間，何況當日第一
    次被查獲時已近黃昏，被告等倘離去之後再回來，也已天黑
    了，何況當日車子故障無法使用，尚須修復，故依時間推算
    ，其應不可能於短時間內即割取完畢，並搬到被查獲現場，
    依上述最高法院判例意旨，被告等此部分之犯嫌尚屬不足，
    惟公訴意旨既認被告二人此部分與上開起訴經本院判刑之有
    罪部分，具有連續犯之關係，屬於裁判上之一罪，故就此部
    分，不另為無罪之諭知，併此敘明。
參、被告甲○○經合法傳喚，無正當理由不到庭，爰不待其陳述
    逕行判決。
據上論斷，應依刑事訴訟法第368條、第371條，判決如主文。
本案經檢察官李傳來到庭執行職務。
中    華    民    國      95    年    4    月    26   日
                  刑事第五庭    審判長法  官 楊明章
                                      法  官 戴勝利
                                      法  官 顏基典
以上正本證明與原本無異。
不得上訴。
                                      書記官 呂嘉文
中    華    民    國    95    年    4     月    26    日
【附錄】本判決論罪科刑法條：
刑法第321條：
犯竊盜罪而有左列情形之一者，處6月以上、5年以下有期徒刑：
一  於夜間侵入住宅或有人居住之建築物、船艦或隱匿其內而犯之
    者。
二  毀越門扇、牆垣或其他安全設備而犯之者。
三  攜帶兇器而犯之者。
四  結夥三人以上而犯之者。
五  乘火災、水災或其他災害之際而犯之者。
六  在車站或埠頭而犯之者。
前項之未遂犯罰之。


司法院資訊處製作；財團法人民間司法改革基金會備份。
